臺灣高等法院刑事判決　　　　　　　　　　　　　　九十三年度上易字第八三六號
　　上　訴　人
　　即　被　告　甲○○
　　　　　　　　　　　　國民
右上訴人因恐嚇案件，不服臺灣桃園地方法院九十二年度易字第一四五五號，中華民
國九十三年三月十日第一審判決（起訴案號：臺灣桃園地方法院檢察署九十二年度偵
字第一三九五四號），提起上訴，本院判決如左：
    主  文
原判決撤銷。
甲○○以恐嚇得財產上不法之利益，累犯，處有期徒刑柒月。扣案銼刀壹支沒收。
    事  實
一、甲○○前因犯毒品危害防制條例案件，經臺灣板橋地方法院於民國八十七年十一
    月十六日以八十七年度訴字第一七四三號判決判處有期徒刑一年六月，嗣經本院
    於八十八年六月十四日以八十八年度上訴字第三二九號判決駁回上訴，同年七月
    二十二日確定在案；其另因犯竊盜案件，經本院於八十九年九月二十九日以八十
    九年度上訴字第一０九三號判決判處有期徒刑三月確定；嗣二者定應執行刑有期
    徒刑一年八月，八十九年一月二十四日入監執行，九十年六月五日假釋出獄，假
    釋期間付保護管束，於同年六月十八日假釋期滿，其未執行之刑，以已執行論。
二、甲○○於九十二年八月十三日十九時三十分，至乙○○所經營、位於桃園縣桃園
    市○○路○段九十六號之「太極烤肉專賣店」內時，其意圖為自己不法之利益，
    意欲以恐嚇手段達到免除應付支出之目的，竟持其所有之長度二十一公分（柄長
    十二公分，刃長九公分）、前端尖銳之銼刀一支敲打桌面，喊稱：我要吃飯等語
    ，該店服務生端茶水予甲○○時，甲○○持該銼刀在茶杯內攪拌，在乙○○拿菜
    單詢問欲點何食物時，持該銼刀在菜單上隨意亂指，乙○○因恐甲○○對其不利
    乃心生畏懼，遂端一盤售價新台幣（下同）七十元之咖哩飯予甲○○，希其食畢
    後儘快離開。甲○○不使用桌上放置之筷子、湯匙，竟以前開銼刀攪拌咖哩飯並
    進食，並不時以該銼刀任意揮舞、比劃，致數名在該店消費之客人因畏懼而陸續
    結帳離去，乙○○遂至廚房中撥打電話報警，並在該店旁之便利商店內等候。桃
    園縣政府警察局桃園分局景福派出所（以下簡稱景福派出所）警員潘鏡文據報後
    趕赴現場，詢問乙○○案發詳細經過後，因恐逕至該店內逮捕甲○○，將影響乙
    ○○店內生意，遂在店外等候。未幾，甲○○未付款即走出該店，潘鏡文趨前表
    明警員身分，並要求甲○○將手中所持之銼刀丟下，惟甲○○置之不理，並持該
    銼刀向潘鏡文揮舞，潘鏡文見狀即取槍指著甲○○，甲○○隨即沿桃園市○○路
    往和興街方向逃逸，潘鏡文尾隨其後，並通知景福派出所派員支援。嗣於同日二
    十時許，甲○○行至桃園縣桃園市○○路一九九號前時，景福派出所警員高志強
    趕抵該處，潘鏡文復要求甲○○放下該銼刀，甲○○仍不為所動，復持該銼刀指
    向潘鏡文（甲○○涉犯妨害公務犯行部分未據起訴），高志強即趁甲○○不注意
    之際從旁推倒甲○○，始將其逮捕，並扣得前開銼刀一支。
三、案經桃園縣政府警察局桃園分局移送臺灣桃園地方法院檢察署檢察官偵查起訴。
    理  由
一、訊據上訴人即被告甲○○矢口否認有前開犯行，辯稱：當天伊把銼刀放在口袋內
    並沒有拿出來，也沒有用來敲打桌面及揮舞，且伊要離開時有放一百元在桌子上
    ，並非白吃白喝，伊也沒有拿銼刀對警察揮舞，是後來警察無緣無故就把伊推到
    云云。
二、然查，被告持銼刀一支敲打桌面、攪拌茶水、在菜單上隨意亂指、持以食用咖哩
    飯，並隨意揮舞、比劃，致被害人乙○○心生畏懼而報警處理，且被告自始至終
    均未付款之事實，業據被害人乙○○於警訊、偵查及原審審理時均指述不移，且
    前後陳述情節互核一致，並有銼刀一支扣案足資佐證，而證人潘鏡文據報趕赴現
    場時，被害人乙○○躲在該店旁之便利商店內等候，俟被告走出該店時，其在證
    人潘鏡文喝令下，不惟未丟下扣案之銼刀，且持之對證人潘鏡文揮舞，在遭逮捕
    之過程中，並未提及業已付款等情，亦據證人潘鏡文於偵查及原審審理時證述明
    確。被害人乙○○與被告素不相識，若非確遭被告以前開舉動恫嚇，因而心生畏
    懼，實無不惜影響店內生意而報警處理之理，亦無躲藏在附近便利商店內直至警
    員趕到之必要。且被告若確有在桌上放置飯錢，在證人潘鏡文上前表明身分時，
    自可向證人潘鏡文說明業已付款，並非白吃之事，焉有不加以說明，卻持銼刀向
    證人潘鏡文揮舞，並逃離該處，終遭證人潘鏡文逮捕之理？足見被害人乙○○、
    證人潘鏡文前揭陳述情節確與事實相符，被告空言否認上開犯行，洵不足採。再
    查，扣案之銼刀經原審當庭勘驗結果，柄長十二公分，刃長九公分，前端尖銳，
    此經記明於原審九十三年二月二十五日審判筆錄，該銼刀上客觀上自足以對人之
    生命、身體造成危害，被告持以敲打桌面、攪拌茶水、在菜單上隨意亂指、持以
    食用咖哩飯，並任意揮舞、比劃，嗣在未付錢之情形下欲逕行離去，顯見其係意
    欲以此舉動恫嚇被害人乙○○，使被害人乙○○因恐遭不測而不敢要求付錢，以
    達白吃之目的，被告主觀上顯有不法利益之意圖，彰彰明甚。本件事證明確，被
    告犯行堪以認定，應予依法論科。
三、核被告所為，係犯刑法第三百四十六條第二項之恐嚇得利罪，應依同條第一項規
    定之刑度處斷。公訴意旨雖認被告前開所為係犯同條第一項之恐嚇取財罪，然被
    告係欲以前開舉動恫嚇被害人乙○○，以達白吃之目的，已如前述，故其所得係
    免付飯錢之財產上不法利益，起訴法條容有未洽，惟因此部分基本社會事實相同
    ，爰依法變更起訴法條。查被告有如事實欄一所載之犯罪科刑執行情形，有本院
    被告全國前案紀錄表在卷足參，其受有期徒刑執行完畢後，五年內再犯本件有期
    徒刑以上之罪，為累犯，應依刑法第四十七條規定加重其刑。
四、原審以被告罪證明確，依法論科，原非無見，但查，被告行為時手持銼刀，該銼
    刀係犯罪所用之工具，且為被告所有，業據被告供明在卷，依法應予宣告沒收，
    原判決主文漏未宣告，自有未洽，嗣原審雖以裁定更正判決之之原本及正本宣告
    沒收，惟查沒收為從刑，有關主文之本旨，自不得以裁定更正（應重新製作正確
    之正本送達），被告上訴意旨，否認犯罪，固無足取，惟原判既有可議即屬無可
    維持，應由本院撤銷改判爰審酌被告之素行、智識程度、犯罪之動機、目的、手
    段、危害之程度及犯罪後之態度等一切情狀，量處有期徒刑柒月，扣案銼刀一把
    為被告所有，至供犯罪所用之物，依法應予宣告沒收。
據上論斷，應依刑事訴訟法第三百六十九條第一項前段、第三百六十四條、第二百九
十九條第一項前段、第三百條，刑法第三百四十六條第二項、第一項、第四十七條、
第三十八條第一項第二款，罰金罰鍰提高標準條例第一條前段，判決如主文。
本案經檢察官劉斐玲到庭執行職務。
中　　　華　　　民　　　國　　九十三　　年　　　八　　　月　　三十一　　日
                              臺灣高等法院刑事第十五庭
                                  審判長法  官  房  阿  生
                                        法  官  雷  元  結
                                        法  官  蔡  光  治
右正本證明與原本無異。
不得上訴。
                                        書記官  陳  韋  杉
中　　　華　　　民　　　國　　九十三　　年　　　九　　　月　　　一　　　日
中華民國刑法第三百四十六條
(單純恐嚇罪)
意圖為自己或第三人不法之所有，以恐嚇使人將本人或第三人之物交付者
，處六月以上五年以下有期徒刑，得併科一千元以下罰金。
以前項方法得財產上不法之利益，或使第三人得之者，亦同。
前二項之未遂犯罰之。
